【裁判字號】    97,消債更,1014
【裁判日期】    971013
【裁判案由】    更生事件
【裁判全文】
臺灣臺南地方法院民事裁定          97年度消債更字第1014號
聲請人即債務人  甲○○
代    理    人  王燕玲律師
上列當事人因消費者債務清理事件，聲請更生，本院裁定如下：
    主  文
債務人甲○○自民國九十七年十月十四日十七時起開始更生程序
。
    理  由
一、按債務人不能清償債務或有不能清償之虞，且無擔保或無優
    先權之債務總額未逾新台幣（下同）1,200 萬元者，於法院
    裁定開始清算程序或宣告破產前，得向法院聲請更生。法院
    開始更生程序之裁定，應載明其年、月、日、時，並即時發
    生效力，消費者債務清理條例第3 條、第42條第1 項、第45
    條第1 項定有明文。又按債務人對於金融機構因消費借貸、
    自用住宅借款、信用卡或現金卡契約而負債務，在聲請更生
    或清算前，應提出債權人清冊，以書面向最大債權金融機構
    請求協商債務清償方案，並表明共同協商之意旨，債務人與
    金融機構協商成立者，不得聲請更生或清算，但因不可歸責
    於己之事由，致履行顯有重大困難者，不在此限，亦為同條
    例第151 條第1 、5 項所明定。
二、本件聲請意旨略以：聲請人即債務人甲○○累積債務總金額
    為1,284,308 元，前曾依中華民國銀行公會會員辦理消費金
    融案件無擔保債務協商機制，與債權人合作金庫銀行等8 家
    銀行成立協商，每月應還款18,030元，債務人於協商時即誠
    實告知債權人係在臺南縣市之夜市擺攤賣小吃，每月收入不
    固定，會受天氣及景氣之影響，當時每月平均收入約27,000
    元，然銀行告知若債務人不協商或協商不成立，就會回復對
    債務人之催討動作，債務人思及曾在1 日內接到數十通不同
    銀行催討之電話，長達數月，此等被追討債務之痛苦，始同
    意該協商條件。然自民國97年起，夜市攤商生意越來越差，
    每月收入驟減為21,000元左右，扣除每月依協商條件應清償
    之金額，僅餘2 、3 千元，根本無法維持基本生活支出，但
    債務人不願輕易毀諾，轉向親友求助，勉力支付協商款項至
    97年4 月10日，惟同年5 月又逢連續多日大雨，致債務人幾
    無收入，無法支付協商款項而違約，同年6 月有9,000 元收
    入，即又馬上去繳款。債務人名下財產僅有西元1995年份之
    機車1 部（車牌號碼：ARY-580） ，且因擺夜市生意不佳，
    無法維持基本生活，故自97年9 月份開始，前往嘉義某處山
    上工作（電話00-0000000），現每月薪資約22,000元，所賺
    取之微薄收入，扣除生活費後，實不足支付每月應償還之18
    ,030 元 ，有不可歸責於己致履行協商條件顯有重大困難之
    事由，符合消費者債務清理條例第3 條、第151 條第5 項但
    書之規定，爰提出財產及收入狀況說明書、債權人清冊、債
    務人清冊等文件，聲請更生等語。
三、經查：
(一)、聲請人前開主張，業據提出郵局存簿儲金簿、臺灣銀行存摺
    、華僑銀行存摺、合作金庫銀行存摺、第一銀行存摺影本、
    財政部臺灣省南區國稅局95、96年度綜合所得稅各類所得資
    料清單、財產歸屬資料清單暨債務人勞工保險投保資料表各
    1 份為證，並經本院調取聲請人之勞保及稅務電子閘門財產
    所得調件明細表審查無訛，堪認為真實。又聲請人無擔保或
    無優先權之債務總額亦確實未逾1,200 萬元，有聲請人所提
    債權人清冊及及合作金庫銀行所提出之債務人簽名協議書及
    無擔保還款計劃附卷可憑。另聲請人前未曾經法院宣告清算
    或破產，且未曾依消費者債務清理條例或破產法之規定而受
    刑之宣告等情，亦有本院民事紀錄科查詢表、臺灣高等法院
    被告前案紀錄表在卷可憑。
(二)、聲請人雖曾於消費者債務清理條例施行前，與各債權銀行就
    無擔保債務成立協商，約定自95年5 月份起，分108 期，每
    月償還18,030元，有最大債權人合作金庫商業銀行所提出之
    協議書附卷可參。然聲請人每月收入僅22,000元，而台灣省
    97年度每人每月最低生活費為9,829 元，有內政部歷年最低
    生活費一覽表在卷可考，其每月所得扣除最低生活費9,829
    元後，顯已不足支付協商所約定每月應償還之18,030元。若
    向親友或其他人借貸以償還對協商債務，亦僅係轉而對其他
    人負債，並無法使債務獲得解決而有更生之機會，況債務人
    與債權銀行成立協商，常居於弱勢之地位，為求獲得較佳之
    清償條件，常不得不應允債權銀行提出之協商條件。聲請人
    每月收入扣除最低生活費後，既已不足支付每月應償還之金
    額，顯不能期待其能依協商條件為履行，其主張係因不可歸
    責於己之事由，致履行上開協議顯有重大困難，堪予採信。
四、債務人雖曾在臺南縣市之夜市擺攤賣小吃，但營業額平均每
    月在20萬元以下，有債務人提出之財政部臺灣省南區國稅局
    95、96年度綜合所得稅各類所得資料清單、記帳本及送貨單
    附卷可參，亦經本院調取聲請人之勞保及稅務電子閘門財產
    所得調件明細表確認無訛，其已達不能清償債務或有不能清
    償之虞，無擔保或無優先權之債務亦在1,200 萬元以下，前
    雖與各債權銀行達成協議，但因不可歸責於己之事由，致履
    行上開協議顯有重大困難，且未經法院裁定開始清算或宣告
    破產，又查無本條例第6 條第3 項、第8 條或第46條各款所
    定應駁回更生聲請之事由，債務人聲請更生，應屬有據，爰
    裁定如主文。
中    華    民    國    97    年    10    月    13    日
              民事第一庭  法  官  楊清安
本裁定不得抗告。
本裁定已於97年10月14日17時公告。
中    華    民    國    97    年    10    月    14    日
                          書記官  高惠美


司法院資訊處製作；財團法人民間司法改革基金會備份。
